---
title: "Prueba"
output: html_document 

execute:
  warning: false
---


# Visualización de datos

Se cargaran dataset de los alumnos inscritos desde el 2013 al 2021.

```{r}
# Visualización de los dataset 2014
library(readxl)
library(dplyr)
library(janitor)
inscritos_2014 <- read_excel("inscritos_2014.xlsx", 
    sheet = "Inscritos_2014", skip = 6)
inscritos_2014 <- clean_names(inscritos_2014)
glimpse(inscritos_2014)
```

```{r}
# Visualización de los dataset 2015
library(readxl)
library(dplyr)
library(janitor)
inscritos_2015 <- read_excel("inscritos_2015.xlsx", 
    sheet = "Inscritos_2015", skip = 6)
inscritos_2015 <- clean_names(inscritos_2015)
glimpse(inscritos_2015)
```

```{r}
# Visualización de los dataset 2016
library(readxl)
library(dplyr)
library(janitor)
inscritos_2016 <- read_excel("inscritos_2016.xlsx", 
    sheet = "Inscritos_2016", skip = 6)
inscritos_2016 <- clean_names(inscritos_2016)
glimpse(inscritos_2016)
```
*Observación:* Hay elementos en la tabla anterior que para los cuales es necesario un analisis: NO ESPECIFICA PROGRAMA, NO APLICA.

```{r}
# Visualización de los dataset 2017
library(readxl)
library(dplyr)
library(janitor)
inscritos_2017 <- read_excel("inscritos_2017.xlsx",
    sheet = "Inscritos_2017", skip = 6)
  inscritos_2017 <- clean_names(inscritos_2017)
glimpse(inscritos_2017)
```

```{r}
# Visualización de los dataset 2018
library(readxl)
library(dplyr)
library(janitor)
inscritos_2018 <- read_excel("inscritos_2018.xlsx",
    sheet = "Inscritos_2018", skip = 7)
  inscritos_2018 <- clean_names(inscritos_2018)
glimpse(inscritos_2018)
```

```{r}
# Visualización de los dataset 2019
library(readxl)
library(dplyr)
library(janitor)
inscritos_2019 <- read_excel("inscritos_2019.xlsx",
    sheet = "Inscritos_2019", skip = 9)
  inscritos_2019 <- clean_names(inscritos_2019)
glimpse(inscritos_2019)
```

```{r}
# Visualización de los dataset 2020
library(readxl)
library(dplyr)
library(janitor)
inscritos_2020 <- read_excel("inscritos_2020.xlsx",
    sheet = "Inscritos_2020", skip = 9)
  inscritos_2020 <- clean_names(inscritos_2020)
glimpse(inscritos_2020)
```
*Observación:* Apartir del año 2020 se han agregado 6 nuevos elementos a los registros
```{r}
# Visualización de los dataset 2021
library(readxl)
library(dplyr)
library(janitor)
inscritos_2021 <- read_excel("inscritos_2021.xlsx",
    sheet = "Inscritos_2021", skip = 10)
  inscritos_2021 <- clean_names(inscritos_2021)
glimpse(inscritos_2021)
```

# Limpieza de datos

## Verificación de datos


```{r}

# Exploración inicial

# Los dataset del año 2014 al 2018 tienen 33 columnas
ncol(inscritos_2014)
# Los dataset del año 2019 al 2021 tienen 39 columnas
ncol(inscritos_2019)
```
*Observación:* Se cosidera eliminar las columnas adicionales
```{r}
# Eliminar columnas
inscritos_2019 <- inscritos_2019[,-c(25:30)]
inscritos_2020 <- inscritos_2020[,-c(25:30)]
inscritos_2021 <- inscritos_2021[,-c(25:30)]
```

# Combinar datasets


## Verificación del nombre de las variables

```{r}

inscritos_2014 <- inscritos_2014 %>% mutate_all(as.character)
inscritos_2015 <- inscritos_2015 %>% mutate_all(as.character)
inscritos_2016 <- inscritos_2016 %>% mutate_all(as.character)
inscritos_2017 <- inscritos_2017 %>% mutate_all(as.character)
inscritos_2018 <- inscritos_2018 %>% mutate_all(as.character)
inscritos_2019 <- inscritos_2019 %>% mutate_all(as.character)
inscritos_2020 <- inscritos_2020 %>% mutate_all(as.character)
inscritos_2021 <- inscritos_2021 %>% mutate_all(as.character)

## Obtener los nombres de las variables del primer dataset
inscritos_2014 <- inscritos_2014 %>% rename(cantidad_incritos = inscritos_2014)

nombres_variables <- colnames(inscritos_2014)

colnames(inscritos_2015) <- nombres_variables
colnames(inscritos_2016) <- nombres_variables
colnames(inscritos_2017) <- nombres_variables
colnames(inscritos_2018) <- nombres_variables
colnames(inscritos_2019) <- nombres_variables
colnames(inscritos_2020) <- nombres_variables
colnames(inscritos_2021) <- nombres_variables


inscritos <- bind_rows(inscritos_2014, inscritos_2015, inscritos_2016, inscritos_2017, inscritos_2018, inscritos_2019, inscritos_2020, inscritos_2021)

write.csv(inscritos, "estudiantes_inscritos.csv", row.names = FALSE)


```


