---
title: "EDA"
format: html
---

## Exploramos los datos de los administrativos de las Instituciones de Educación Superior del país, en los últimos años.

El siguiente analisis de los datos de los administrativos se hizo con el fin de ver la informacion que nos propone que fue descargada de la siguiente pagina <https://snies.mineducacion.gov.co/portal/ESTADISTICAS/Bases-consolidadas/>.

## Veremos los datos numericos con graficas de **dispersion** para ver la relacion q tienen las variables

En este analisis nos enfocaremos en la relacion que tienen las variables en base a su direccion, fuerza, su forma del patron, outliers.

### extraemos datos

```{r}

library(ggplot2)
# Cargamos los datos del archivo administrativos
datos_adminstrativos <- read.csv("Datasets/Administrativos/administrativos2014-2021.csv")
datos_adminstrativos
```

### Tipo de datos de nuetro dataframe

```{r}
tipos_de_datos <- sapply(datos_adminstrativos, class)
tipos_de_datos

```

### Resumen estadistico de los datos

```{r}
#obtenemos un resumen estadisticco de los datos
summary(datos_adminstrativos)

```

# Graficos de dispersion 

## Veremos los datos numericos con graficas de **dispersion** para ver la relacion q tienen las variables

En este analisis nos enfocaremos en la relacion que tienen las variables en base a su direccion, fuerza, su forma del patron, outliers.

### columna auxuliar y servicios tecnicos

```{r}
ggplot(datos_adminstrativos, aes(x = auxiliar, y = servicios.tecnicos)) +
  geom_point()
```
En esta grafica vemos que tiene una relacionn positiva pero no es una linea diagonal marcada sino mas orientada a ser horizontal, en relacion a la fuerza vemos que la concentracion de los puntos no es un a linea recta por lo cual tiene una relacion mas debil, en cuanto a los valores outliers observamos varios que estan lejos de la concentracion d elos datos lo cual se debe una exploracion mas completa

### columna auxiliar y profesional

```{r}
ggplot(datos_adminstrativos, aes(x = auxiliar, y = profesional)) +
  geom_point()

```
En este caso vemos que en proporcio al numero de datos tenemos una linea diagonal positiva y que la fuerza esta concentrada en dicha linea lo cual nos confirmaria de una relacion lineal entre las variables con outliers bastante alejados de profesionales

```{r}
ggplot(datos_adminstrativos, aes(x = auxiliar, y = directivo)) +
  geom_point()

```


```{r}
ggplot(datos_adminstrativos, aes(x = auxiliar, y = total)) +
  geom_point()

```

```{r}
ggplot(datos_adminstrativos, aes(x = total, y = profesional)) +
  geom_point()

```
# Graficos de Histograma
```{r}
ggplot(datos_adminstrativos, aes(x = id.caracter.ies)) +
  geom_histogram(binwidth = 1)

```

```{r}
ggplot(datos_adminstrativos, aes(x = codigo.del..departamento..ies.)) +
  geom_histogram(binwidth = 1)

```

```{r}
ggplot(datos_adminstrativos, aes(x = ano)) +
  geom_histogram(binwidth = 1)

```

```{r}
ggplot(datos_adminstrativos, aes(x = auxiliar)) +
  geom_histogram(binwidth = 1)
```

```{r}
ggplot(datos_adminstrativos, aes(x = servicios.tecnicos)) +
  geom_histogram(binwidth = 1)

```

```{r}
ggplot(datos_adminstrativos, aes(x = directivo)) +
  geom_histogram(binwidth = 1)

```

```{r}
ggplot(datos_adminstrativos, aes(x = profesional)) +
  geom_histogram(binwidth = 1)

```

```{r}
ggplot(datos_adminstrativos, aes(x = total)) +
  geom_histogram(binwidth = 1)

```
# Grafico de barras

```{r}
ggplot(datos_adminstrativos, aes(x = ano)) +
  geom_bar()

```


```{r}
ggplot(datos_adminstrativos, aes(x = institucion.de.educacion.superior..ies.)) +
  geom_bar()

```


```{r}
ggplot(datos_adminstrativos, aes(x = principal..o.seccional)) +
  geom_bar()

```


```{r}
ggplot(datos_adminstrativos, aes(x = sector.ies)) +
  geom_bar()

```


```{r}
ggplot(datos_adminstrativos, aes(x = caracter.ies)) +
  geom_bar()

```

```{r}
ggplot(datos_adminstrativos, aes(x = departamento.de..domicilio.de.la.ies)) +
  geom_bar()

```


```{r}
ggplot(datos_adminstrativos, aes(x = municipio.de.domicilio.de.la.ies)) +
  geom_bar()

```

