---
title: "EDA"
format: html
---

## Exploramos los datos de los administrativos de las Instituciones de Educación Superior del país, en los últimos años.

El siguiente analisis de los datos de los administrativos se hizo con el fin de ver la informacion que nos propone que fue descargada de la siguiente pagina <https://snies.mineducacion.gov.co/portal/ESTADISTICAS/Bases-consolidadas/>.

## Veremos los datos numericos con graficas de **dispersion** para ver la relacion q tienen las variables

En este analisis nos enfocaremos en la relacion que tienen las variables en base a su direccion, fuerza, su forma del patron, outliers.

### extraemos datos

```{r}
#library(ggplot2)
# Cargamos los datos del archivo administrativos
#datos_adminstrativos <- read.csv("Datasets/Administrativos/administrativos2014-2021.csv")
#datos_adminstrativos
```

### Tipo de datos de nuetro dataframe

```{r}
tipos_de_datos <- sapply(datos_adminstrativos, class)
tipos_de_datos
```

### Resumen estadistico de los datos

```{r}
#obtenemos un resumen estadisticco de los datos
summary(datos_adminstrativos)

```

# Graficos de dispersion 

## Veremos los datos numericos con graficas de **dispersion** para ver la relacion q tienen las variables

En este analisis nos enfocaremos en la relacion que tienen las variables en base a su direccion, fuerza, su forma del patron, outliers.

### columna auxuliar y servicios tecnicos

```{r}
ggplot(datos_adminstrativos, aes(x = auxiliar, y = servicios.tecnicos)) +
  geom_point()
```
En esta grafica vemos que tiene una relacionn positiva pero no es una linea diagonal marcada sino mas orientada a ser horizontal, en relacion a la fuerza vemos que la concentracion de los puntos no es un a linea recta por lo cual tiene una relacion mas debil, en cuanto a los valores outliers observamos varios que estan lejos de la concentracion d elos datos lo cual se debe una exploracion mas completa

### columna auxiliar y profesional

```{r}
ggplot(datos_adminstrativos, aes(x = auxiliar, y = profesional)) +
  geom_point()

```
En este caso vemos que en proporcio al numero de datos tenemos una linea diagonal positiva y que la fuerza esta concentrada en dicha linea lo cual nos confirmaria de una relacion lineal entre las variables con outliers bastante alejados de profesionales

```{r}
ggplot(datos_adminstrativos, aes(x = auxiliar, y = directivo)) +
  geom_point()

```
Vemos en la grafico que no hay relacion positiva creciente o diagonal tenemos algunos valores outliers de directivos pero estas 2 variables no tiene buena relacion

```{r}
ggplot(datos_adminstrativos, aes(x = auxiliar, y = total)) +
  geom_point()

```
En este caso podemos ver que la relacion entre estas 2 variables es perfecta, tiene una una linea diagonal con relaccioin positiva y con los puntos perfectamente conecntrados en la linea co algunos valores outliers

```{r}
ggplot(datos_adminstrativos, aes(x = total, y = profesional)) +
  geom_point()

```

En este caso tambien tenemos buena relacion entre las variables 

# Graficos de Histograma
```{r}
ggplot(datos_adminstrativos, aes(x = id.caracter.ies)) +
  geom_histogram(binwidth = 1)

```
En este histograma vemos que el caracter de la institucion que mas frecuente es el id 3 

```{r}
ggplot(datos_adminstrativos, aes(x = codigo.del..departamento..ies.)) +
  geom_histogram(binwidth = 1)

```

```{r}
library(dplyr)
# Realizar el recuento y almacenar el resultado en una variable
resultado <- datos_adminstrativos %>%
  dplyr::count(codigo.del..departamento..ies., departamento.de..domicilio.de.la.ies)
```
```{r}
knitr::kable(resultado)
```

```{r}
# Utilizando el operador :: para asegurar que estamos usando la versión correcta de count
datos_adminstrativos %>%
  dplyr::count(codigo.del..departamento..ies., departamento.de..domicilio.de.la.ies) %>%
  View()
```


```{r}
ggplot(datos_adminstrativos, aes(x = ano)) +
  geom_histogram(binwidth = 1)

```
En este caso vamos en la grafiac que el anio co mayot frecuencia de datos es el 2019
```{r}
ggplot(datos_adminstrativos, aes(x = auxiliar)) +
  geom_histogram(binwidth = 1)
```

```{r}
# Cargamos el paquete dplyr si aún no lo hemos hecho
library(dplyr)

# Contamos los datos únicos en la columna 'nombre_columna'
contador <- datos_adminstrativos %>% 
            summarise(contador_datos_unicos = n_distinct(auxiliar))
```

```{r}
contador
```


```{r}
ggplot(datos_adminstrativos, aes(x = servicios.tecnicos)) +
  geom_histogram(binwidth = 1)

```

En esta grafica no podemos visualizar bien los datos

```{r}
ggplot(datos_adminstrativos, aes(x = directivo)) +
  geom_histogram(binwidth = 1)

```
Lo mismo que la anterior grafiac debemos buscar la forma de poder visualizar los datos de otra forma
```{r}
ggplot(datos_adminstrativos, aes(x = profesional)) +
  geom_histogram(binwidth = 1)

```
Lo mismo que el anterior

```{r}
ggplot(datos_adminstrativos, aes(x = total)) +
  geom_histogram(binwidth = 1)

```
# Grafico de barras

```{r}
ggplot(datos_adminstrativos, aes(x = ano)) +
  geom_bar()

```
En este caso podemos observar que los datos mas marcados/columna mas frecuente es la del 2019

```{r}
ggplot(datos_adminstrativos, aes(x = institucion.de.educacion.superior..ies.)) +
  geom_bar()

```
```{r}
library(dplyr)
# Realizar el recuento y almacenar el resultado en una variable
resultad <- datos_adminstrativos %>%
  dplyr::count(codigo.de..la.institucion, institucion.de.educacion.superior..ies.)
```
```{r}
knitr::kable(resultad)
```

```{r}
resultad
```


```{r}
ggplot(datos_adminstrativos, aes(x = principal..o.seccional)) +
  geom_bar()

```
En esta grafica vemos que la mayoria de losd datos (5000)son de principal

```{r}
ggplot(datos_adminstrativos, aes(x = sector.ies)) +
  geom_bar()

```
EN este caso vemos que casi 4000 de los datos  pertenecen al sector privado

```{r}
ggplot(datos_adminstrativos, aes(x = caracter.ies)) +
  geom_bar()

```
En esta grafica vemos que casi el 80% de los datos esta repartido entre institucion unicersitaria/escuela tecnologica y universidad

```{r}
ggplot(datos_adminstrativos, aes(x = departamento.de..domicilio.de.la.ies)) +
  geom_bar()

```
En este caso observamos que el departamentos que mas repite es bogota seguido de antioquia

```{r}
ggplot(datos_adminstrativos, aes(x = municipio.de.domicilio.de.la.ies)) +
  geom_bar()

```

```{r}
library(dplyr)
# Realizar el recuento y almacenar el resultado en una variable
result <- datos_adminstrativos %>%
  dplyr::count(codigo.del..municipio..ies., municipio.de.domicilio.de.la.ies)
```
```{r}
knitr::kable(result)
```

```{r}
result
```

